最高法院刑事判決　　　　　　一○○年度台上字第六三二一號
上　訴　人　王丁生
選任辯護人　吳剛魁律師
上列上訴人因違反毒品危害防制條例案件，不服台灣高等法院高
雄分院中華民國一００年八月三十一日第二審判決（一００年度
上重訴字第七、八號，起訴案號：台灣屏東地方法院檢察署九十
三年度偵字第四二二二號、追加起訴案號：台灣屏東地方法院檢
察署九十九年度偵字第七三一０號），提起上訴，本院判決如下
：
    主  文
原判決關於公務員假借職務上之機會製造第二級毒品罪刑部分撤
銷。
王丁生共同公務員假借職務上之機會製造第二級毒品，處無期徒
刑，褫奪公權終身。如附表一（包含容器）、附表二編號１至７
、附表二之一所示之物均沒收銷燬；如附表二編號８至１４所示
之物均沒收。
其他上訴駁回。
    理  由
一、撤銷改判（即公務員假借職務上之機會製造第二級毒品）部
分：
原判決認定：上訴人王丁生原係行政院海岸巡防署海洋巡防總局
第十四海巡隊隊員（迄民國九十三年三月二十五日因本案逃亡前
，借調內政部警政署刑事警察局負責中部地區緝毒工作），與原
台中縣警察局刑事小隊長洪正忠（逃亡通緝中），均係依據法令
服務於中央或地方自治團體所屬機關，而具有法定職務權限之人
，且均負有調查所屬區域治安及犯罪之職務，為有法定調查職務
之公務員。辛振勝（另案審理中）、楊重信（經判決免訴確定）
與A1（姓名年籍資料詳卷，經判處有期徒刑十年確定），均先後
因涉嫌運輸海洛因或製造甲基安非他命等犯行，遭洪正忠及上訴
人等查獲，因而與洪正忠及上訴人往來密切。洪正忠與上訴人見
製造甲基安非他命有暴利可圖，乃於九十二年三、四月間某日，
利用警察身分為掩飾並假借職務上之機會而基於共同之犯意，密
謀設廠製造甲基安非他命，而由洪正忠利用其查獲辛振勝、楊重
信、A1之機會，要求辛振勝出資及尋找製造甲基安非他命之原料
麻黃素，辛振勝應允，惟表示其資金不足，洪正忠即向辛振勝表
示可尋求楊重信出資，辛振勝乃向楊重信表示洪正忠欲製造甲基
安非他命，楊重信予以應允。洪正忠又另向A1表示由其負責製造
甲基安非他命，及出資購買所需之器具及化學原料等。彼等達成
製造甲基安非他命之謀議後，即由辛振勝於九十二年四月間某日
，向林正雄（綽號大胖）訂購一百公斤麻黃素，隨即以其本身出
資之新台幣（下同）二百十萬元，連同取得楊重信出資之二百十
萬元，於湊得資金四百二十萬元後，與洪正忠、上訴人及林正雄
指派之人，約定於九十二年四月間某日，在高雄市○○路與輔仁
路路口見面，辛振勝先將價金四百二十萬元交付林正雄所指派之
人，惟該人表示貨主僅剩九十公斤麻黃素可供販賣，乃當場退還
辛振勝四十二萬元價款，洪正忠、上訴人隨即駕車抵達現場，即
由林正雄所指派之人駕駛貨車在前，洪正忠、上訴人及辛振勝則
另駕車在後尾隨，駛至高雄縣大寮鄉後庄某處停車後，由林正雄
所指派之人至不詳處所載運回麻黃素九十公斤，洪正忠即指示上
訴人駕駛該貨車載運麻黃素前往不詳地點藏放。嗣洪正忠另自不
詳管道取得麻黃素十公斤。洪正忠及上訴人於九十二年四、五月
間，要求A1在屏東縣恆春鎮○○村○○段一０九地號，即上訴人
之兄王丁立在該址之養雞場內設置甲基安非他命製造工廠，並由
A1出資一百餘萬元購買製造甲基安非他命所需之化學原料及機器
設備。洪正忠交代A1該九十公斤與十公斤之麻黃素應分開製造，
並表示一百公斤麻黃素可製成六十公斤甲基安非他命，其中三十
公斤甲基安非他命分給楊重信與辛振勝，所餘三十公斤甲基安非
他命A1可分得一半，另一半再由洪正忠及上訴人二人對分。A1即
在前揭工廠內開始製造甲基安非他命，洪正忠與上訴人則在工廠
外圍把風。因A1將麻黃素一百公斤全部混合製造，致無法達成製
成甲基安非他命六十公斤之目標。上訴人並曾於九十二年五月十
六日晚上某時，親自前往上址參與製造甲基安非他命，惟於過程
中不慎遭化學藥品亞矽酸所產生之氣體燻傷，而先後前往屏東縣
恆春鎮南門醫院、高雄市三民區○○○路林進興醫院及許晴哲皮
膚科診所等處就診。因A1所製造之甲基安非他命成品僅有二十三
公斤，復因楊重信向洪正忠表示希望能儘快取回現金，A1乃將該
甲基安非他命成品二十三公斤，及甲基安非他命瑕疵品十公斤一
併交予洪正忠，洪正忠取得後在高雄市○○路某停車場，將其中
之甲基安非他命成品九公斤交付辛振勝、楊重信，因楊重信表示
只想取得現金，辛振勝表示將該甲基安非他命成品九公斤出售後
，其會將所得價金一半交予楊重信，辛振勝於二、三日後即將一
百五十萬元之販賣所得，連同未賣出之甲基安非他命成品三公斤
交予楊重信。而A1則僅分得上開純化結晶甲基安非他命所剩餘之
液態物質（俗稱「黑水」），及該次製造甲基安非他命所餘器具
暨部分化學原料。A1嗣於九十二年五月底，將其所採購之器具、
剩餘化學材料，及上開含有甲基安非他命成分之液態物質搬回高
雄市某處藏放。A1嗣於九十二年八月間，另行起意而與林泰祥（
經判處有期徒刑五年確定）基於共同之犯意，欲以上開工具及剩
餘之「黑水」製造甲基安非他命，經警於九十二年八月十四日，
在高雄縣鳥松鄉松埔北巷四之十六號九樓逮捕林泰祥，並查扣得
由上開製毒所餘「黑水」改製之液態甲基安非他命半成品（如原
判決附表一所示），及A1前揭搬回之製造器具及原料（如原判決
附表二所示），嗣A1於遭逮捕後，經檢察官同意適用證人保護法
規定，在檢察官偵查中供出上開製毒行為，而循線查悉洪正忠、
上訴人等上開犯行等情。係以訊據上訴人供承其與洪正忠均為負
責查緝毒品之警務人員，其有參與前揭共同製造甲基安非他命之
行為等事實，上訴人雖否認有何不法製造甲基安非他命之犯意，
辯稱：伊係受洪正忠指示為「控制下交付」，用以查獲相關毒品
案件云云。惟查上訴人確有前揭犯行，業據證人A1、楊重信、辛
振勝、王丁立、曾美英分別證述甚詳，復有相關房屋租賃契約書
影本一份、A1所繪製製毒工廠路線位置圖、警方現場勘查圖及蒐
證照片附卷可稽。又上訴人前往製毒工廠遭嗆傷後就醫，並有上
訴人就醫紀錄及相關醫療院所病歷影本可證。此外復有如原判決
附表一、二所示物品扣案可佐，而該等物品經法務部調查局鑑驗
結果，如原判決附表一所示之液體確含有第二級毒品甲基安非他
命成分，如原判決附表二所示之物品均符合製造甲基安非他命，
於精餾純化反應中所需之各項設備與原料，綜合研判該處係製造
甲基安非他命之工廠等情，有該局九十二年九月二日調科壹字第
09262612570 號鑑定通知書附卷可憑。另上訴人原為行政院海岸
巡防署海洋巡防總局第十四海巡隊隊員，借調內政部警政署刑事
警察局負責中部地區緝毒工作之情，並有行政院海岸巡防署海洋
巡防總局九十九年三月二十日洋局人字第0990005754號函及其附
件等附卷可證。上訴人雖為相關之辯解，然而(一)、上訴人辯稱：
伊以「控制下交付」之方式偵辦毒品案件，係經台灣台中地方法
院檢察署檢察官楊文廣開具指揮書指揮等語。然上訴人於案發後
立即逃亡至大陸，嗣遭緝獲時及於檢察官偵查中未曾提及上情，
並自承其從未直接聽從檢察官之指示，而係由洪正忠告知辦案之
方式等情。且本件案發後自洪正忠辦公處所扣得之相關證物，其
內均未見上訴人所稱之檢察官指揮書，足見上訴人所辯並非事實
，不足採信。(二)、上訴人辯稱：伊要求A1製毒，係為查原料供應
商及販毒上游等語。然上訴人自承與洪正忠早已向林正雄等人，
購入大量製造甲基安非他命之原料麻黃素，但上訴人等卻未有向
檢察官陳報，或有逮捕販賣麻黃素者之舉止。參酌本件製造甲基
安非他命花費鉅額費用，上訴人自承未曾向其長官或所屬單位申
請所謂購買製毒原料之費用，及上訴人相關辯解各情前後矛盾，
暨與調查所得事證不符等情以觀，堪認上訴人所辯並非事實，並
無足取。(三)、依證人即上訴人同事潘嘉敏、涂志豪等人之證詞，
及行政院海岸巡防署海洋巡防總局九十九年八月五日洋局偵字第
0990015224號函所記載之內容，足見並無以本件製毒之方式偵辦
毒品案件，上訴人所辯與偵辦案件之常規不符。(四)、上訴人於本
件案發後即因逃亡遭通緝，有上訴人通緝書等附卷可證。上訴人
雖供稱：伊於案發前有將本案執行情形，向伊長官張茂雄報告云
云。然上訴人未於案發後到案說明，及請求傳訊張茂雄證明上情
，而迄張茂雄死亡後始行到案，其情節顯與常情有悖，難以採信
。(五)、上訴人雖辯稱：伊須監督A1製造甲基安非他命之過程，以
免A1自行非法產製甲基安非他命等語。然依上訴人自承僅有伊與
洪正忠二人為監督，且當時彼等尚有其他案要追查等情以觀，於
無其他治安人員參與監督之情形下，僅憑上訴人與洪正忠二人之
人力，如何能有效監督A1僅為公務上之製毒，上訴人辯解各語核
與常理有違。(六)、證人A1製成經洪正忠取走之甲基安非他命，其
至本案為警循線查獲之時，已超過半年以上，其間上訴人竟對毒
品之下落不予聞問，亦未詢問洪正忠是否有因破案而得報請敘獎
之事，其情節顯與常情有違，足見上訴人明知該批毒品與偵辦案
件無關。(七)、上訴人與洪正忠並未因本案而申請辦案經費，彼等
並以分紅為誘因，要求遭查獲之毒犯出資及製造甲基安非他命，
其情節顯與正規辦案之方式有異。而上訴人擔任公職已有十餘年
之久，顯熟知公務機關偵辦毒品案件之方式，上訴人辯稱：伊係
受洪正忠矇騙云云，顯與事理不符，不足採信。因認上訴人確有
前揭共同公務員假借職務上之機會製造第二級毒品犯行，為其所
憑之證據及認定之理由。而以上訴人否認此部分犯罪，為無足採
等情，於理由詳加說明及指駁。因以上訴人行為後刑法第二十八
條、第三十三條第五款，已於九十四年二月二日修正，並自九十
五年七月一日施行，經綜合比較新舊法結果，應適用修正前刑法
相關規定較有利於上訴人。本件並無證據足資證明上訴人有參與
辛振勝、楊重信等販賣第二級毒品之犯行，經核上訴人此部分所
為係犯毒品危害防制條例第十五條第一項前段之公務員假借職務
上機會製造第二級毒品罪，上訴人製造甲基安非他命後之持有行
為，為製造甲基安非他命之犯行所吸收，不另論罪。又上訴人與
洪正忠、辛振勝、楊重信及A1間，就此部分犯行互有犯意聯絡及
行為分擔，為共同正犯。乃撤銷第一審判決，就此部分適用毒品
危害防制條例第十五條第一項前段、第十八條第一項前段、第十
九條第一項，刑法第二條第一項、修正前刑法第十一條、第二十
八條、第三十七條第一項規定，論上訴人以共同公務員假借職務
上機會製造第二級毒品罪，並審酌上訴人係警務人員而不知潔身
自愛，竟參與共同製造甲基安非他命之犯行，所為嚴重影響國人
身心健康，並危害國家社會秩序甚鉅，到案後仍飾卸否認犯行，
並無悛悔之意，其犯罪後之態度不佳。惟考量其於本件犯行尚非
居中聯繫主導之人，且無前科紀錄素行非劣等一切情狀，量處無
期徒刑，褫奪公權終身。又扣案如原判決附表一所示之改製甲基
安非他命半成品，應依毒品危害防制條例第十八條第一項前段之
規定予以沒收銷燬；如原判決附表二所示物品及如原判決附表一
所示之容器，係上訴人等人共同製造甲基安非他命所用之物，業
據A1證述明確，應依毒品危害防制條例第十九條第一項規定予以
沒收，除後述應予沒收銷燬部分外，原無不合。上訴人上訴意旨
略以：依原判決所為之認定記載，本案尋求製毒資金管道及人員
，購買製毒原料及指示製毒過程者，均係洪正忠，上訴人僅擔任
載運製毒原料麻黃素，及在製毒工廠外圍把風等簡易之工作。又
洪正忠係上訴人之長官，則洪正忠是否願與上訴人平分製毒所得
之甲基安非他命，並非無疑。而上情係屬科刑輕重應予審酌之範
圍，乃原審就上情未予調查，即逕予判決，於法有違云云。惟查
：刑事訴訟法第三百七十九條第十款所稱應調查之證據，係指與
待證事實有重要關係，在客觀上為法院認定事實及適用法律之基
礎者而言。而證據與待證事實是否有重要關係，應以該證據所證
明者能否推翻原審判決所確認之事實，而得據以為不同之認定為
斷，若非上述情形之證據，既非待證事實所關重要之點，即欠缺
調查之必要性，本不屬於上開應調查證據之範圍，其未予調查，
自與應於審判期日調查之證據未予調查之情形不同。況原審於審
判期日，審判長訊問「尚有何證據請求調查？」時，上訴人及其
選任辯護人均答稱「沒有」，有審判筆錄可查（見原審一００年
度上重訴字第七號卷第八十九頁背面至九十頁、一００年度上重
訴字第八號卷第一五五頁背面至一五六頁）。上訴意旨猶對於非
認定事實及適用法律基礎，即洪正忠如何願與其平分製毒所得甲
基安非命之枝節性事項，指摘原審未予調查，難認有理由。惟毒
品危害防制條例第十八條第一項前段規定，查獲之第一、二級毒
品及專供製造第一、二級毒品之器具，不問屬於犯人與否，均沒
收銷燬之，乃刑法第三十八條第一項第一款之特別規定，採義務
沒收主義。原判決既認定A1將製造之甲基安非他命成品二十三公
斤，及甲基安非他命瑕疵品十公斤一併交予洪正忠，洪正忠將其
中之甲基安非他命成品九公斤交付辛振勝、楊重信，因楊重信表
示只想取得現金，辛振勝表示將該甲基安非他命成品九公斤出售
後，其會將所得價金一半交予楊重信，辛振勝於二、三日後即將
一百五十萬元之販賣所得，連同未賣出之甲基安非他命成品三公
斤交予楊重信。則除辛振勝販賣予他人之甲基安非他命成品六公
斤，應於購買者案件中予以宣告沒收銷燬外，其餘洪正忠所持有
之甲基安非他命十四公斤、甲基安非他命瑕疵品十公斤，及楊重
信所持有之甲基安非他命三公斤，並無證據足資證明業已滅失。
另扣案如附表一所示裝改製甲基安非他命半成品之容器，及如附
表二編號１至７所示之工具，原判決既認係A1所購買專供製造甲
基安非他命所用之器具，即均應依毒品危害防制條例第十八條第
一項前段之規定諭知沒收銷燬，方為適法。乃原判決未將該等甲
基安非他命成品及瑕疵品，暨上開專供製造甲基安非他命所用之
器具宣告沒收銷燬，自有判決不適用法則之違法。然上開違誤並
不影響於事實之確定，本院可據以為裁判，應由本院將原判決關
於公務員假借職務上之機會製造第二級毒品罪刑部分撤銷，並自
為判決。仍同原審依毒品危害防制條例第十五條第一項前段、第
十八條第一項前段、第十九條第一項，刑法第二條第一項、修正
前刑法第十一條、第二十八條、第三十七條第一項規定，論被告
以共同公務員假借職務上機會製造第二級毒品罪。併同原審之審
酌上訴人前揭犯罪情狀，仍量處上訴人無期徒刑，並依法宣告褫
奪公權終身，及如附表一（包含容器）、附表二編號１至７、附
表二之一所示之物均沒收銷燬；如附表二編號８至１４所示之物
均沒收，以資適法。
二、上訴駁回（即運輸第二級毒品）部分：
按刑事訴訟法第三百七十七條規定，上訴於第三審法院，非以判
決違背法令為理由，不得為之。是提起第三審上訴，應以原判決
違背法令為理由，係屬法定要件。如果上訴理由書狀並未依據卷
內訴訟資料，具體指摘原判決不適用何種法則或如何適用不當，
或所指摘原判決違法情事，顯與法律規定得為第三審上訴理由之
違法情形，不相適合時，均應認其上訴為不合法律上之程式，予
以駁回。本件上訴人王丁生上訴意旨略稱：(一)、依製造第二級毒
品甲基安非他命之過程，除產生高純度之固態甲基安非他命外，
另會產生殘留甲基安非他命成份之「黑水」。依內政部警政署刑
事警察局九十三年八月六日刑鑑字第093013670 鑑驗通知書所載
之鑑驗結果，送驗證物編號1至7之物品，除均檢出有甲基安非他
命外，另均檢出有合成甲基安非他命之中間產物。另依法務部調
查局九十九年九月二十三日調科壹字第09900440730 號鑑定書所
載之鑑定結果，送鑑液態檢品甲基安非他命之純度，僅分別自百
分之一點二五至百分之十六點五一。足見扣案黑色液體之甲基安
非他命純度極低，係屬純化甲基安非他命結晶步驟所剩餘之「黑
水」。而「黑水」因有害人體而不宜直接施用，乃原判決未調查
該等「黑水」是否具有成癮性及濫用性，及依其濃度是否得認係
屬甲基安非他命，即逕為不利於上訴人之認定，有調查未盡之違
法。(二)、原判決以上訴人事後飾卸否認犯行，輕忽法律，尚無悛
悔之心等情，而就此部分量處上訴人有期徒刑十年。惟刑法第五
十七條第十款所稱之犯罪後之態度，應不包括上訴人基於防禦權
行使之辯解各情。乃原判決以上情作為上訴人量刑輕重之考量，
於法有違等語。
惟查：原判決綜合全案卷證資料，本於事實審法院採證認事之職
權，認定上訴人於知悉A1於九十三年年二月二十二日為警查獲後
，恐彼等藏放在屏東縣恆春地區某處所，另行持有之安非他命成
品、半成品等物再遭查獲，遂與洪正忠及另一姓名年籍不詳之成
年男子，三人共同基於運輸第二級毒品甲基安非他命之犯意聯絡
，由上訴人及該姓名年籍不詳之成年男子，於九十三年三月二十
四日晚上八時許，共同至上開藏放處搬運前揭物品至他處所藏匿
。同年月二十五日凌晨三時三十分許，由上訴人駕駛車牌號碼XX
－2787號自小客車在前，引導其內裝載以帆布覆蓋如原判決附表
三、四所示物品，由該不詳姓名年籍者所駕駛車牌號碼D8－8126
號之自小貨車，自恆春鎮往車城鄉方向行駛，途經屏東縣車城鄉
○○村路段即墾四之一號道路時，經屏東縣警察局恆春分局保力
派出所主管李寶財等員警，發覺該等車輛形跡可疑而要求停車進
行盤查，上訴人搶前表明其係警察，車上所載運者係醬油，並非
違法物品勿須盤查後，隨即駕車加速逃逸離去，嗣警員尾隨追緝
時，駕駛自小貨車之不詳姓名者跳車逃逸，該自小貨車嗣撞及路
邊樹叢停止，而將如原判決附表三所示含第二級毒品甲基安非他
命成份之液體及結晶體，及如原判決附表四所示之物品遺留於車
內，嗣經警循線查悉上情等情。因而撤銷第一審判決，就上開部
分改判論處上訴人共同運輸第二級毒品（量處有期徒刑）罪刑。
已依據卷內資料，說明其所憑之證據及認定之理由。對於上訴人
否認辯解各情，併已敘明：訊據上訴人坦承於前揭時、地，確有
駕駛車輛引領由不詳姓名者所駕駛之自小貨車，且該貨車上確載
有如原判決附表三、四所示物品，欲自屏東縣恆春鎮某處將該等
物品運離等情是實。參酌(一)、證人即警員李寶財、陳朝清證述查
獲上情之經過甚詳，彼等並均證稱：上訴人當時稱車上係載運醬
油，並未表示車上所載物品與辦案有關等情明確。(二)、上訴人陳
稱由其駕駛私人租用之自小客車在前，由線民單獨駕車載運證物
在後之辦案方式，依內政部警政署、行政院海岸巡防署海洋巡防
總局函覆之內容，足見該辦案方式顯與一般警務人員運送贓證物
之方式有違，且上訴人亦無法就其何以以此種方式運輸該等物品
提出合理之解釋，堪認上訴人所為非屬警方辦理案件之行為，而
係為其私人利益運輸毒品及相關器具。(三)、本件苟係正常辦案之
運送贓證物，衡情當會選擇在容易作業之白天實行，且白天可供
支援之人力亦較為充足。乃上訴人竟於深夜凌晨時段運輸本件物
品，已與常情有悖。又上訴人供稱：伊與證人即海巡人員潘嘉敏
、涂志豪等人，係一起協同洪正忠辦案等情，乃上訴人竟未要求
潘嘉敏、涂志豪等人協助戒護運送贓證物，而由不詳姓名者駕駛
自小貨車運輸該等物品。足見上訴人所為意在避免他人發覺，其
與洪正忠均明知所為係屬違法行為。(四)、本件上訴人運送如原判
決附表三所示液體甲基安非他命等物，其外觀於夜間視線不良時
確不易與醬油分辨，而上訴人於遭警員李寶財、陳朝清攔檢時，
即能向上開警員回答車輛上所載運者係醬油。則若非上訴人事先
已知所運送者係何物，衡情其顯無立即為此回答之可能。況上訴
人復於第一審審理中自承知悉該批物品係製造毒品之器具，且依
上訴人辦理毒品案件之經歷，及曾參與製造甲基安非他命之經驗
，衡情其顯可辨別車輛上所載運者係液體甲基安非他命，乃其竟
於警員李寶財、陳朝清攔檢詢問時刻意隱瞞，益見上訴人明知所
運送之物係甲基安非他命。(五)、上訴人陳稱：於本件案發後，有
與洪正忠聯絡及見面等情，而苟其係依洪正忠之指示依法辦案，
衡情上訴人應向洪正忠查明及詢問後續應如何處理等問題。然上
訴人自承其於案發後即逃亡偷渡至大陸地區，並未與檢察官或其
所屬長官聯絡，亦未舉發及協助逮捕洪正忠等情，足見上訴人當
時明知所為係違法，而逃亡偷渡至大陸地區隱匿。堪認上訴人辯
稱：伊係受洪正忠之矇蔽云云，亦無可取。(六)、依A1所證述之內
容，足見上訴人等人運送如原判決附表三、四所示之物品，其與
上訴人及洪正忠、A1等共同製造甲基安非他命，嗣為警查獲之如
原判決附表一、二所示之物，二者並非同一物品。(七)、上訴人等
人所運輸如原判決附表三所示之物品，經鑑驗後均含甲基安非他
命成份，有內政部警政署刑事警察局九十三年八月六日刑鑑字第
0930 13670號鑑驗通知書、法務部調查局九十九年九月二十三日
調科壹字第09900440730 號鑑定書等附卷可證。而依上訴人相關
供述各情，上訴人等人係欲將如原判決附表三、四所示物品，自
屏東縣恆春鎮運輸至台中地區或高雄地區，上訴人等人顯有共同
運輸第二級毒品之犯意。因認上訴人確有前揭共同運輸第二級毒
品犯行，而以上訴人否認運輸毒品及其所為辯解，乃飾卸之詞，
不可採信等情，已逐一說明及指駁。上訴意旨對於原判決所為前
揭論斷，並未依據卷內資料，具體指摘有何違背法令情形。且查
：(一)、所謂應於審判期日調查之證據，係指在客觀上為法院認定
事實及適用法律之基礎者而言，如在客觀上非認定事實及適用法
律基礎之證據，既無調查之必要，自得不予調查，此種未予調查
之情形，本不屬於刑事訴訟法第三百七十九條第十款所稱「應於
審判期日調查之證據而未予調查」之範圍。原判決已說明如原判
決附表三所示之物品，經鑑驗後均含有甲基安非他命成份等情明
確。上訴意旨主張該等物品係屬純化甲基安非他命結晶步驟所剩
餘之「黑水」，因有害人體而不宜直接施用等情，係以自己之說
詞，片面為有利於己之推論。況原審於審判期日，審判長訊問「
尚有證據請求調查？」時，上訴人及其選任辯護人均答稱「沒有
」，有審判筆錄可查（見原審一００年度上重訴字第七號卷第八
十九頁背面至九十頁、一００年度上重訴字第八號卷第一五五頁
背面至一五六頁），並未聲請原審就何項事實再為如何之調查。
而本院為法律審，上訴人在本院又為此爭執，並非適法之第三審
上訴理由。(二)、關於刑之量定，係實體法賦予法院得依職權裁量
之事項，苟已以行為人之責任為基礎，審酌刑法第五十七條各款
所列事項而未逾越法律所規定之範圍，或濫用其權限，即不得任
意指摘為違法，以為第三審上訴之理由。原判決已敘明如何依刑
法第五十七條之規定斟酌上訴人犯罪之一切情狀，就此部分於法
定刑內量處上訴人有期徒刑十年之理由。此乃事實審法院職權之
適法行使，並未逾越法律所規定之範圍，或濫用其權限。上訴意
旨以：原判決應不得以上訴人事後飾卸否認犯行，輕忽法律，尚
無悛悔之心等情，據為量處上訴人刑度之參考云云。係以自己之
說詞，任意指摘，亦非適法之第三審上訴理由。上訴意旨對原審
之前揭論斷，究有何違背經驗法則或論理法則之違法情形，並未
依據卷內資料為具體之指摘，其上訴意旨仍執陳詞指摘原判決不
當，係以片面之自我說詞，對原審採證認事之適法職權行使，並
已於理由內說明之事項，為任意指摘，與法律規定得為第三審上
訴理由之違法情形，不相適合。其此部分上訴不合法律上之程式
，應予駁回。
據上論結，應依刑事訴訟法第三百九十五條前段、第三百九十七
條、第三百九十八條第一款，毒品危害防制條例第十五條第一項
前段、第十八條第一項前段、第十九條第一項，刑法第二條第一
項、修正前刑法第十一條、第二十八條、第三十七條第一項，判
決如主文。
中    華    民    國  一○○  年   十一   月   十七   日
                      最高法院刑事第十二庭
                          審判長法官  陳  世  雄  
                                法官  張  祺  祥  
                                法官  宋      祺  
                                法官  惠  光  霞  
                                法官  周  盈  文  
本件正本證明與原本無異
                                      書  記  官  
中    華    民    國  一○○  年   十一   月  二十三  日
                                                      Q

附記論罪法條：
毒品危害防制條例第十五第一項前段：
公務員假借職務上之權力、機會或方法犯第四條第二項或第六條
第一項之罪者，處死刑或無期徒刑；處無期徒刑者，得併科新臺
幣一千萬元以下罰金。

















附表一
┌──┬─────┬──────────┬──────┬──────┐
│編號│名稱      │內容（單位/ 重量）  │查扣地點    │備註        │
│    │          │                    │            │            │
├──┼─────┼──────────┼──────┼──────┤
│1   │塑膠大桶及│3 件（淨重約120000公│高雄縣鳥松鄉│改製甲基安非│
│    │圓底瓶內黑│克，純度5.68% ，純質│松埔北巷4之1│他命半成品  │
│    │色液體    │淨重約6816.00 公克）│46號9樓     │            │
├──┼─────┼──────────┼──────┼──────┤
│2   │不鏽鋼鍋內│1 件（淨重約6000公克│同上        │改製甲基安非│
│    │黑色液體  │，純度55.69%，純質淨│            │他命半成品  │
│    │          │重約3341 .40公克）  │            │            │
├──┼─────┼──────────┼──────┼──────┤
│3   │分液漏斗及│3 件（淨重約2000公克│同上        │改製甲基安非│
│    │蒸餾液接收│，純度5.74% ，純質淨│            │他命半成品  │
│    │瓶內淡黃色│重約114.80公克）    │            │            │
│    │液體      │                    │            │            │
├──┼─────┼──────────┼──────┼──────┤
│4   │三角燒瓶咖│1 件（淨重約600 公克│同上        │改製甲基安非│
│    │啡色液體  │，純度76.73%，純質淨│            │他命半成品  │
│    │          │重約460.38公克）    │            │            │
└──┴─────┴──────────┴──────┴──────┘
附表二
┌──┬─────┬──────────┬──────┬──────┐
│編號│品名      │內容（單位/ 重量）  │查扣地點    │備註        │
├──┼─────┼──────────┼──────┼──────┤
│1   │蒸餾設備  │壹組                │高雄縣鳥松鄉│專供製造甲基│
│    │          │                    │松埔北巷4之1│安非他命工具│
│    │          │                    │46號9樓     │            │
├──┼─────┼──────────┼──────┼──────┤
│2   │蒸氣產生器│壹台                │同上        │專供製造甲基│
│    │          │                    │            │安非他命工具│
├──┼─────┼──────────┼──────┼──────┤
│3   │漏斗      │壹支                │同上        │專供製造甲基│
│    │          │                    │            │安非他命工具│
├──┼─────┼──────────┼──────┼──────┤
│4   │盛裝容器  │壹組                │同上        │專供製造甲基│
│    │          │                    │            │安非他命工具│
├──┼─────┼──────────┼──────┼──────┤
│5   │加熱爐具  │壹組                │同上        │專供製造甲基│
│    │          │                    │            │安非他命工具│
├──┼─────┼──────────┼──────┼──────┤
│6   │過濾設備  │壹組                │同上        │專供製造甲基│
│    │          │                    │            │安非他命工具│
├──┼─────┼──────────┼──────┼──────┤
│7   │酸鹼試紙  │壹盒                │同上        │專供製造甲基│
│    │          │                    │            │安非他命工具│
├──┼─────┼──────────┼──────┼──────┤
│8   │丙酮      │壹桶                │同上        │原料        │
│    │          │                    │            │            │
├──┼─────┼──────────┼──────┼──────┤
│9   │蘇打      │壹袋                │同上        │原料        │
│    │          │                    │            │            │
├──┼─────┼──────────┼──────┼──────┤
│10  │氯化鈉    │壹罐                │同上        │原料        │
│    │          │                    │            │            │
├──┼─────┼──────────┼──────┼──────┤
│11  │活性碳    │壹包                │同上        │原料        │
│    │          │                    │            │            │
├──┼─────┼──────────┼──────┼──────┤
│12  │醋酸鈉    │壹罐                │同上        │原料        │
│    │          │                    │            │            │
├──┼─────┼──────────┼──────┼──────┤
│13  │醋酸      │壹罐                │同上        │原料        │
│    │          │                    │            │            │
├──┼─────┼──────────┼──────┼──────┤
│14  │鹽酸      │壹罐                │同上        │原料        │
│    │          │                    │            │            │
└──┴─────┴──────────┴──────┴──────┘
附表二之一
┌──┬─────────┬────────────────────┐
│編號│名稱              │ 數量                                   │
├──┼─────────┼────────────────────┤
│1   │甲基安非他命成品  │17公斤                                  │
├──┼─────────┼────────────────────┤
│2   │甲基安非他命瑕疵品│10公斤                                  │
└──┴─────────┴────────────────────┘